【裁判字號】    90,台上,1583
【裁判日期】    900315
【裁判案由】    瀆職
【裁判全文】
最高法院刑事判決                                九十年度台上字第一五八三號
    上   訴   人  台灣高等法院台南分院檢察署檢察官
    上訴人即被告  甲○○
右上訴人等因被告瀆職案件，不服台灣高等法院台南分院中華民國八十七年七月八日
第二審判決（八十七年度上訴字第八九三號，起訴案號：台灣台南地方法院檢察署八
十六年度偵字第一一○六六號），提起上訴，本院判決如左：
    主  文
原判決撤銷，發回台灣高等法院台南分院。
    理  由
本件原判決認定上訴人即被告甲○○係宏利行負責人，民國八十五年六月間，該行以
新台幣（下同）二十五萬七千八百元得標取得空軍後勤司令部四四三聯隊第一修補大
隊場站中隊編號ＥＭ五○八○Ｐ○七二Ｐ○一號空壓機、氬焊機等四項軍品維修採購
案，囑由該行業務員徐順仁於同年六月十八日前往該中隊檢視維修機具時，發現空
壓機係因平時保養維修不確實，致運轉不順暢，經徐順仁及另一葉姓技師當場調校後
，即恢復正常運轉，毋庸依約更新零件採行維修。惟因該中隊將於同年七月十九日舉
辦舞會等活動須分攤部分經費，而該中隊並無相關經費可資支應，即由該中隊中校黃
文志、上尉修護官歐陽良輝及一等士官陳武璋（均係依法令從事公務之人員，已由軍
方起訴）共同謀議，由歐陽良輝所承辦之上開採購案中設法空留部分經費，以應上述
活動所需費用。遂由歐陽良輝、陳武璋分別以電話與宏利行負責人即被告、業務員徐
順仁聯繫，要求毋庸將採購清單全數機電零件送交驗收，惟於該行領得全數採購款項
後，須將該未送驗部分機電零件之相對金額交該中隊自行運用，經獲被告、徐順仁同
意協助。二人即屬共同圖利他人之意思，在採購案即同年六月二十二日交貨，由歐陽
良輝於其職務上所掌管之「空軍第四四三聯隊購置軍品測試報告表」之公文書上偽載
「電瓶充放電機一台、氬焊機一台、空壓機一台，經測試、整修各項功能、操作均正
常、測試合格」之不實事項，並由黃文志簽署後，共同出具不實之空壓機測試合格報
告，交予不知情之該管聯隊後勤組徵購官宋力昌憑辦完成驗收，足生損害於該單位。
及至同年七月中旬，宏利行領全部合約款後，扣除該未執行更新零件之空壓機稅款及
原已向零件供應商訂貨後解約之費用所餘金額十萬五千元，由徐順仁（業經第一審判
刑確定）以白色信封裝妥，於同年七月十八日下午一時許，至該聯隊交予不知情之宋
力昌，請其轉交陳武璋，經黃文志指示該款由陳武璋保管，除支應該中隊舞會活動外
，餘均支用於該中隊行政雜支，而圖得不法利益等情，因而維持第一審論處被告共同
與公務員，對於主管之事務，直接圖利罪刑（有期徒刑壹年，緩刑年）之判決，駁
回被告在第二審之上訴，固非無見。
惟查八十五年十月二十五日修正前之貪污治罪條例第六條第一項第四款對於主管或監
督事務，直接或間接圖利罪，與該日修正後之同條項款之圖利罪，不僅刑度中關於併
科罰金部分由「新台幣一百萬元以下罰金」，提高為「新台幣三千萬元以下罰金」，
有所不同，其關於構成要件部分中，亦由「直接或間接圖利者」，修正為「直接或間
接圖利私人者」，並不相同。原判決維持第一審之判決，依牽連犯規定，適用裁判時
有利於被告之刑法第一百三十一條第一項論處其罪刑，其於事實中並未妥為認定被告
所圖得之不法利益究否為私人利益，判決內亦未詳加辨明及說明其理由，難謂妥適。
又本件公訴意旨係認被告牽連涉犯八十五年十月二十五日修正前貪污治罪條例第五條
第一項第二款利用職務上之機會，詐取財物之罪嫌，原判決變更起訴法條適用刑法第
一百三十一條第一項之罪論處，對於被告為何不成立該罪及變更起訴法條所指之社會
基本事實是否相同，理由內並未說明，亦有判決理由未備之違法。檢察官及被告上訴
意旨指摘原判決不當，尚非全無理由，應認有撤銷發回更審之原因。
據上論結，應依刑事訴訟法第三百九十七條、第四百零一條，判決如主文。
中      華      民      國     九十     年      三      月     十五     日
                              最高法院刑事第十庭
                                  審判長法官  莊  登  照
                                        法官  洪  明  輝
                                        法官  蔡  清  遊
                                        法官  黃  一  鑫
                                        法官  林  秀  夫
      右正本證明與原本無異
                                              書  記  官
中      華      民      國     九十     年      三      月     二十二   日


司法院資訊處製作；財團法人民間司法改革基金會備份。
